【裁判字號】    90,交易,26
【裁判日期】    900815
【裁判案由】    過失傷害
【裁判全文】
臺灣新竹地方法院刑事判決                            九十年度交易字第二六號
    公  訴  人  臺灣新竹地方法院檢察署檢察官
    被      告  甲○○
右列被告因過失傷害案件，經檢察官提起公訴（八十九年度偵字第二三○七號），本
院判決如左：
    主  文
甲○○因過失傷害人，處有期徒刑肆月，如易科罰金，以佰元折算壹日。
    事  實
一、甲○○係汽車駕駛人，於民國八十八年十月三十一日十七時許，駕駛車牌號碼Ｊ
    Ｋ—一九五八號自小客車，途經新竹市○○○街十七號毗鄰處之交岔路口處欲左
    轉時，原應注意並能注意汽車行駛遇有左轉彎時，應先顯示車輛前後之左邊方向
    燈光，且汽車行駛時，駕駛人應注意車前狀況，隨時採取必要之安全措施，而依
    當時之情形，又無不能注意之情事，竟疏於注意，於通過上開交岔路口時，貿然
    行駛，亦未留意車前狀況，隨時採取必要之安全措施，並於左轉彎時未顯示車輛
    前後左邊方向燈，適乙○○騎乘重型機車，行經上揭路段，亦應注意車前狀況，
隨時採取必要之安全措施，且應注意如轉彎車已行至中心處開始轉彎，直行車應
    讓轉彎車先行，而依當時情形，又無不能注意之情事，竟疏於注意，於通過上開
    交岔路口時，仍貿然前行，未注意車前狀況，隨時採取應變措施，由於雙方均有
    上述之疏失，乙○○見甲○○所駕駛之前開自用小客車左轉時，避煞皆已不及，
    遂於上揭交岔路口撞及甲○○所駕駛之前開自小客車右側，並因而致乙○○人車
    倒地，乙○○並受有頸椎第一節骨折、頸椎第二節疝脫等傷害。
二、案經乙○○訴由臺灣新竹地方法院檢察署檢察官偵查起訴。
    理  由
一、訊據被告甲○○固坦承有於前揭時、地駕駛車牌號碼ＪＫ—一九五八號自用小客
    車，於行經上開交岔路口時，與告訴人所駕駛之重型機車發生撞擊，並導致告訴
    人受傷等情，惟辯稱：當時是上下班時間，伊是等到伊行車方向的號誌是紅燈時
    才左轉，該路段有兩線道，當時伊是行駛在外側車道要左轉，這時告訴人的機車
    從對向車道衝過來而撞到伊的車子右前方。告訴人的機車當時是直直過來，時速
    有七、八十公里，是他來撞伊，伊當時有注意車前狀況，也已經完成左轉動作，
    車頭及車身已經進入反方向的車道，只是車子後半部還在伊自己的車道上，伊要
    左轉前有看車，確定沒有車過來才左轉。另外伊記得當時確實有打方向燈，因為
    方向燈壞了所以才沒亮云云。經查，（一）右揭事實業據告訴人於歷次偵、審時
    指述綦詳，並為證人林清榮於本院調查時到庭結證稱：當時被告的車要左轉，告
    訴人行進方向還有告訴人的機車及一些車輛要過來，所以被告的車才會停在那裡
    要讓其他車輛過去，伊是看到有車子要左轉，轉頭去看，聽到砰的一聲。當時機
    車是從反方向騎過來，‧‧‧，撞到自小客車，自小客車的右前車門被撞到，機
    車則是撞到車頭前方等語甚明，且為被告於偵訊時及本院第一次調查時自承：當
    時其所駕駛之上揭車輛確要左轉，在交叉路口處與告訴人所騎乘之重型機車發生
    撞擊，而導致告訴人受傷，伊要左轉彎時未打方向燈等情，足見上揭交通事故確
    因被告行經上揭交叉路口要左轉時因未打方向燈及未注意車前狀況，致撞及告訴
    人所騎乘之重型機車因而發生無訛。被告雖嗣於本院調查及審理時改辯稱：當時
    伊記得有打方向燈，但因方向燈壞了才未亮云云，然此已與被告先前所供述內容
    不符，且被告亦自承：案發前車子彈簧就有故障，而彈簧會故障，是因為之前前
    輪傳動軸就有問題，而且車子四輪沒有定位好，導致方向盤也有歪，之前都一直
    沒有修，案發當時如方向燈沒有亮應該是彈簧故障所導致等情，則被告既明知其
    所駕駛之上揭車輛已有故障，卻未修理，則縱使其於案發當時有打左轉方向燈，
    然該方向燈會因零件故障致無法發揮作用應屬為為被告所明知之事，自難僅因被
    告所辯已有打左轉方向燈之動作即遽謂被告已依規定於左轉彎時顯示車輛左邊方
    向燈光，自屬當然。（二）又查本件告訴人確因本件車禍而受有頸椎第一節骨折
    、頸椎第二節疝脫等傷害之事實，亦有長庚紀念醫院診斷證明書一份在卷足證。
    （三）按行車遇有左轉彎時，應先顯示車輛前後之左邊方向燈光；又汽車行駛時
    ，駕駛人應注意車前狀況，並隨時採取必要之安全措施，道路交通安全規則第九
    十一條第二款及第九十四條第三項均定有明文，被告既為汽車駕駛人，自應注意
    並能注意依前開規定行駛。而本案肇事當時之情形對被告欲左轉彎，並無不能注
    意之情形，詎其竟疏未注意，於左轉進入佔用對向來車道內車道時未打左轉方向
    燈，且未注意車前狀況，致告訴人所騎乘之重型機車閃避不及，而與被告所駕駛
    之前開自小客車發生撞擊，足見被告就本件車禍之發生確有過失甚明，而告訴人
    確因本件車禍而受傷，已詳述如前，顯然被告之前開過失與告訴人之受傷間，亦
    有相當因果關係無訛。綜上，本件事證已甚明確，被告之犯行洵堪認定。又按汽
    車行駛至交叉路口，轉彎車應讓直行車先行。但直行車尚未進入交叉路口，而轉
    彎車已達中心處開始轉彎，直行車應讓轉彎車先行，此為道路交通安全規則第一
    百零二條第一項第六款規定甚明。查本件車禍案發當時，被告所駕駛之前開自小
    客車車頭及車身已進入反方向的車道，只是車子後半部還在自己的車道上等情，
    業據被告供述在卷，核與證人林清榮於本院審理時到庭結證稱：伊當時在店門口
    有看到一輛車左轉，車身已經過了一半，停在那裡，要讓其他車輛過去，‧‧‧
    後來可能是告訴人的機車要超車閃被告的自小客車閃不過去，才撞到等語相符，
    復為被告所不否認：當時被告的車子車頭已進入伊的車道，‧‧‧因為伊的前面
    有一臺車擋住視線，伊忽然看到被告的車，有煞車，但煞不住等情，足認告訴人
    騎乘上揭機車行經上開肇事路段亦有未注意車前狀況，及未讓已達中心處欲左轉
    之被告所駕駛之自小客車先行之過失，惟告訴人之此部分過失，仍無解於被告前
    揭過失之責，自不待言，附此敘明。
二、核被告甲○○所為係犯刑法第二百八十四條第一項前段之過失傷害罪。又公訴意
    旨雖認被告當時尚違反汽車行駛至交叉路口，轉彎車應讓直行車先行之規定而有
    過失等語，然此已為被告堅決否認在卷，而辯稱：當時伊已完成左轉的動作，車
    頭及車身已進入反方向的車道，只是車子後半部還在自己的車道上等語，此並經
    證人林清榮於本院審理時到庭證稱：伊當時在店門口有看到一輛車左轉，車身已
    經過了一半，停在那裡，可能是告訴人機車行進的方向當時有告訴人的機車以及
    其他的車輛正要過來，所以被告的車才停在那裡，要讓其他車輛過去，‧‧‧後
    來可能是告訴人的機車要超車閃被告的自小客車閃不過去，才撞到等語甚明，且
    為告訴人於本院審理時所自承：當時被告的車子車頭已進入伊的車道，‧‧‧因
    為伊的前面有一臺車擋住視線，伊忽然看到被告的車，有煞車，但煞不住等情，
    則被告當時所駕駛之自小客車既已進入中心處，參諸道路交通安全規則第一百零
    二條第一項第六款之規定：轉彎車應讓直行車先行。但直行車尚未進入交叉路口
    ，而轉彎車已達中心處開始轉彎，直行車應讓轉彎車先行之意旨，自難認被告尚
    有此部分之過失，併此敘明。又被告行為後，刑法第四十一條雖於九十年一月四
    日修正為「犯最重本刑為五年以下有期徒刑以下之刑之罪，而受六月以下有期徒
    刑或拘役之宣告，因身體、教育、職業、家庭之關係或其他正當事由，執行顯有
    困難者，得以一元以上三元以下折算一日，易科罰金。但確因不執行所宣告之刑
    ，難收矯正之效或難以維持法秩序者，不在此限。」、「併合處罰之數罪，均有
    前項情形，其應執行之刑逾六月者，亦同。」，並於同年月十日公布施行，於同
    年月十二日生效，然被告所犯之刑法第二百八十四條第一項前段，其法定刑為六
    月以下有期徒刑，是上開刑法第四十一條第一項之修正並不生影響，不生新舊法
    有利被告與否之比較，惟因法律既已修正如上，本院自應適用裁判時之刑法第四
    十一條第一項前段之規定，應予補充，然此補充部分，尚無足影響本院上開認定
    ，併此敘明。爰審酌被告前此尚無刑事前科紀錄，有臺灣新竹地方法院檢察署刑
    案料查註紀錄表、臺灣高等法院被告全國前案紀錄表等在卷可稽，其犯罪所生之
    損害告訴人所受之傷害程度，犯罪手段、情節及犯後猶飾詞辯解，亦未與告訴人
    達成民事和解等一切情狀，量處如主文所示之刑，並諭知易科罰金之折算標準，
    以資懲儆。
據上論斷，應依刑事訴訟法第二百九十九條第一項前段，刑法第二百八十四條第一項
前段、第四十一條第一項前段、罰金罰鍰提高標準條例第一條前段、第二條，判決如
主文。
本案經檢察官吳金棟到庭執行職務。
中      華      民      國      九十    年      八      月    十五      日
                              臺灣新竹地方法院刑事第二庭
                                    法  官    楊  惠  芬
右正本證明與原本無異。
如不服本判決，應於判決送達後十日內向本院提出上訴狀( 應附繕本 )，上訴於
臺灣高等法院。
                                     書記官   吳  鈺  敏
中      華      民      國      九十    年      八      月    十五      日
附錄本案論罪科刑法條：
刑法第二百八十四條第一項前段：
因過失傷害人者，處六月以下有期徒刑、拘役或五百以下罰金。


司法院資訊處製作；財團法人民間司法改革基金會備份。
